臺灣新竹地方法院刑事判決　　　　　　　 96年度訴字第505號
公　訴　人　臺灣新竹地方法院檢察署檢察官
被　　　告　甲○○
指定辯護人　吳聖欽律師
上列被告因違反槍砲彈藥刀械管制條例案件，經檢察官提起公訴
（96年度偵字第3234號），本院判決如下：
    主  文
甲○○未經許可，寄藏其他可發射子彈具有殺傷力之改造手槍，
處有期徒刑參年貳月，併科罰金新臺幣陸萬元，罰金如易服勞役
，以新臺幣壹仟元折算壹日，扣案如附表編號一、二所示之物均
沒收；又未經許可，寄藏空氣槍，處有期徒刑參年貳月，併科罰
金新臺幣陸萬元，罰金如易服勞役，以新臺幣壹仟元折算壹日，
扣案如附表編號四所示之物沒收；應執行有期徒刑肆年，併科罰
金新臺幣拾萬元，罰金如易服勞役，以新臺幣壹仟元折算壹日，
扣案如附表編號一、二、四所示之物均沒收。
    事  實
一、甲○○明知空氣槍及可發射子彈具有殺傷力之改造手槍、可
    擊發具有殺傷力之土造子彈分別係槍砲彈藥刀械管制條例第
    4 條第1 項第1 款、第2 款所列管之槍砲、子彈，非經主管
    機關之許可，不得擅自寄藏，竟仍：(一)基於為他人寄藏具有
    殺傷力之改造手槍之犯意，於民國95年7 月間某日，在其所
    經營位於新竹縣竹東鎮○○里○○鄰○○路○ 段172 巷26號旁
    冠群汽車鈑烤改裝廠內，受真實姓名年籍不詳之何姓男子友
    人委託，代為保管如附表編號1 、2 所示具殺傷力之改造手
    槍1 支及改造子彈7 顆，及附表編號3 所示無殺傷力之改造
    子彈3 顆後，隨即將之藏放於上開改裝廠辦公室內之抽屜中
    （編號3 部分不構成犯罪）。(二)嗣甲○○仍不知警惕，於96
    年1 月間某日，復基於為他人寄藏空氣槍之犯意，亦在上開
    冠群汽車鈑烤改裝廠內，受真實、姓名年籍不詳綽號「小邱
    」之男性友人委託，代為保管如附表編號4 、5 所示之空氣
    長槍1 支及鋼珠子彈1 包後，隨即將之藏放於上開改裝廠辦
    公室內（編號5 係金屬彈丸，非填充火藥，不具有殺傷力，
    不構成犯罪），嗣警接獲線報後，於96年5 月17日18時40分
    許持本院核發之搜索票前往上址執行搜索，當場於甲○○辦
    公室辦公桌第1 個抽屜內查獲附表編號1 、2 所示之物，於
    第2 個抽屜內查獲附表編號3 所示之物，於辦公室門後扣得
    附表編號4 所示之物，於辦公桌右方置物台扣得編號5 所示
    之物，因而查獲上情。
二、案經新竹市警察局第一分局報請臺灣新竹地方法院檢察署檢
    察官偵查起訴。
    理  由
一、卷附內政部刑事警察局及桃園縣政府警察局出具之槍彈鑑定
    書各1 份，雖為被告以外之人於審判外所為之書面陳述，屬
    於傳聞證據，然其乃臺灣新竹地方法院檢察署檢察官於偵查
    中，依刑事訴訟法第208 條第1 項規定指揮刑事警察，囑託
    刑事警察局鑑定，再由刑事警察局依刑事訴訟法第206 條第
    1 項規定所出具之書面鑑定報告，應屬刑事訴訟法第159 條
    第1 項「被告以外之人於審判外之言詞或書面陳述，除法律
    有規定者外，不得作為證據」規定所稱「法律有規定者」之
    例外情形，而有證據能力，本院自得加以援用，合先敘明。
二、上揭犯罪事實，均迭據被告於警詢、偵查及本院審理中坦承
    不諱，並有扣案如附表所示之槍枝、子彈，及新竹市警察局
    第一分局搜索扣押筆錄、扣押物品目錄表各1 份、扣押物品
    清單4 紙及照片14張在卷可稽，且查：
  (一)扣案如附表編號1 、2 所示之改造槍枝、子彈，經送內政部
    警政署刑事警察局以性能檢驗法、試射法鑑驗結果，認均具
    有殺傷力（鑑定結果詳如附表編號1 、2 所載，編號3 經鑑
    定後則認為不具有殺傷力），有該局96年5 月29日刑鑑字第
    0960077613號槍彈鑑定書之鑑定結果存卷足憑（見偵查卷62
    -65 頁）。
  (二)扣案如附表編號4 所示之空氣槍，經送桃園縣政府警察局以
    性能檢驗法及動能測試法鑑驗，試射結果為：「經裝填直徑
    6mm 鋼珠（重量約0.88公克）試射3 次結果，測得鋼珠發射
    速度分別為203 、201 、201 公尺／秒，計算其動能分別為
    18.13 、17.78 、17.78 焦耳，單位面積動能分別為64.16
    、62.90 、62.90 焦耳／平方公分。」，有該局96 年5月23
    日桃警鑑字第0960015226號槍彈鑑定書1 份附卷可稽（見偵
    查卷頁76 -79）。而認定槍砲彈藥刀械管制條例之槍枝殺傷
    力之標準，係以在最具威力之適當距離以彈丸穿入人體皮肉
    層之動能為基準（最高法院84年度臺非字第115 號判決意旨
    可資參照），又所謂殺傷力之相關數據，依照：(1)美國軍醫
    總署定義：彈丸撞擊動能達58磅呎（約為78.6焦耳），則足
    以使人喪失戰鬥能力。(2)內政部警政署刑事警察局對活豬作
    射擊測試結果，彈丸單位面積動能達24焦耳／平方公分，則
    足以穿入豬隻皮肉層。(3)依日本科學警察研究所之研究結果
    ，彈丸單位面積動能達20焦耳／平方公分，則足以穿入人體
    皮肉層，亦均據前開槍彈鑑定書說明在卷，本件扣案空氣槍
    經實際試射結果，在最具威力之適當距離內，彈丸單位面積
    動能既然至少可達每平方公分62.90 焦耳，顯見上開空氣槍
    確具有殺傷力甚明。
  (三)綜上，本件事證明確，被告犯行堪予認定，應依法論科。
三、論罪科刑：
  (一)按槍砲彈藥刀械管制條例第4 條所列之槍砲、彈藥，依同條
    例第5 條規定，非經中央主管機關許可，不得製造、販賣、
    運輸、轉讓、出租、出借、持有、寄藏或陳列；而所謂之槍
    砲，係指火砲‧‧‧空氣槍‧‧及其他可發射金屬或子彈之
    具有殺傷力之各式槍砲；所謂彈藥，係指前款各式槍砲所使
    用之砲彈、子彈及其他具有殺傷力或破壞性之各類炸彈、爆
    裂物（同條例第4 條第1 項第1 款、第2 款參照）。本件被
    告所寄藏如附表編號1 、2 所示之改造手槍、改造子彈，分
    別係屬槍砲彈藥刀械管制條例第4 條第1 項第1 款及第2 款
    所稱之其他可發射子彈具有殺傷力之槍砲、子彈，被告所寄
    藏如附表編號4 之槍支，則屬同條例第4 條第1 項第1 款之
    空氣槍。故核被告犯罪事實一(一)所為，係分別犯槍砲彈藥刀
    械管制條例第8 條第4 項之未經許可寄藏其他可發射子彈具
    有殺傷力之改造手槍罪及同條例第12條第4 項之未經許可寄
    藏子彈罪，被告犯罪事實一(二)所為，係觸犯同條例第8 條第
    4 項未經許可持有空氣槍罪。
  (二)次按槍砲彈藥刀械管制條例係將「持有」與「寄藏」為分別
    之處罰規定，則單純之「持有」，固不包括「寄藏」，但「
    寄藏」之受人委託代為保管，其保管本身所為之「持有」，
    既係「寄藏」之當然結果，法律上自宜僅就「寄藏」行為為
    包括之評價，不應另就「持有」予以論罪（最高法院74年臺
    上字第3400號判例意旨可資參照）。是被告寄藏改造槍枝、
    空氣槍及土造子彈後繼而持有之，應為寄藏改造槍枝、空氣
    槍及土造子彈之當然結果，不另論罪。另被告於犯罪事實一
    (一)中同時取得附表編號1 、2 所示之改造槍枝及子彈，並將
    之寄藏迄至遭警查獲為止，堪認係以一行為同時觸犯上開2
    罪，為想像競合犯，應依刑法第55條之規定，從一重論以槍
    砲彈藥刀械管制條例第8 條第4 項之未經許可寄藏其他可發
    射子彈具有殺傷力之改造手槍罪。又被告於犯罪事實一(一)觸
    犯寄藏其他可發射子彈具有殺傷力之改造手槍罪後，約隔半
    年時間，再另自友人「小邱」處收受寄藏編號4 之空氣槍1
    支，而觸犯未經許可持有空氣槍罪，顯然係犯意各別，行為
    互異，應分論併罰。
  (三)爰審酌被告明知改造槍枝、土造子彈及空氣槍均屬高度危險
    之物品，非經主管機關許可不得擅自寄藏，竟仍僅因友人受
    託而率爾寄藏之，影響社會治安甚鉅，然念其犯後坦承犯行
    ，態度良好，又被告之父親因罹肝病無法工作，其母僅擔任
    收入微薄之臨時清潔工，其妹目前仍行蹤不明，被告係家中
    主要之經濟支柱及來源，有其陳報之戶籍謄本、新竹縣竹東
    鎮三重里里長古燕岳、鄰長劉興譚開具之家庭狀況證明書等
    文件在卷可參，又被告於案發時年僅25歲，難免思慮不周，
    於收受上開2 支槍枝及子彈後均藏放於其汽車改裝廠辦公室
    內，未攜出於外或持以犯罪，可見其受藏槍枝與子彈之動機
    單純，對於社會治安應不會造成嚴重之危害等一切情狀，分
    別量處如主文所示之刑，並均就併科罰金部分諭知易服勞役
    之折算標準，再定其應執行刑及併科罰金之額度，並就併科
    罰金部分定其易服勞役之折算標準，以期自新。末查扣案如
    附表一編號1 、2 、4 所示之物，除編號2 所示之子彈2 顆
    ，均因鑑定目的試射而滅失外，餘均係違禁物，不問屬於犯
    人與否，均應依刑法第38條第1 項第1 款規定宣告沒收；至
    於附表編號3 之改造子彈，經鑑定後認為不具殺傷力，編號
    5 之鋼珠子彈即為鋼珠，並非填充火藥，亦無殺傷力，均非
    違禁物，爰不另為沒收之諭知。
據上論斷，應依刑事訴訟法第299 條第1 項前段、槍砲彈藥刀械
管制條例第8 條第4 項、第12條第4 項、刑法第11條前段、第55
條、第51條第5 款、第7 款、第42條第3 項前段、第38條第1 項
第1 款，判決如主文。
本案經檢察官張凱絜到庭執行職務。
中　　華　　民　　國　　96　　年　　10　　月　　31　　日
                  刑事第二庭審判長法　官　汪漢卿
                                  法  官  李毓華
                                  法  官  蔡川富
以上正本證明與原本無異。
如不服本判決應於收受本判決後10日內向本院提出上訴書狀，上
訴書狀應敘述具體理由。上訴書狀未敘述上訴理由者，應於上訴
期間屆滿後20日內補提理由書狀於本院 (均須按他造當事人之人
數附繕本 )「切勿逕送上級法院」。
中　　華　　民　　國　　96　　年　　10　　月　　31　　日
                                  書記官  沈藝珠
附錄本案論罪科刑法條全文：
槍砲彈藥刀械管制條例第8條
未經許可，製造、販賣或運輸鋼筆槍、瓦斯槍、麻醉槍、獵槍、
空氣槍或第4條第1項第1款所定其他可發射金屬或子彈具有殺傷
力之各式槍砲者，處無期徒刑或5年以上有期徒刑，併科新臺幣1
千萬元以下罰金。
未經許可，轉讓、出租或出借前項所列槍枝者，處5年以上有期
徒刑，併科新臺幣1千萬元以下罰金。
意圖供自己或他人犯罪之用，而犯前二項之罪者，處無期徒刑或
7年以上有期徒刑，併科新臺幣1千萬元以下罰金。
未經許可，持有、寄藏或意圖販賣而陳列第1項所列槍枝者，處3
年以上10 年以下有期徒刑，併科新臺幣 700 萬元以下罰金。
第 1 項至第 3 項之未遂犯罰之。
附表：
┌──┬──────┬────┬────────────┐
│編號│扣案物      │數量    │鑑定結果                │
├──┼──────┼────┼────────────┤
│1   │改造手槍（含│1枝     │認係改造手槍，由仿BERETT│
│    │彈匣2個，管 │        │A廠92FS型半自動手槍製造 │
│    │制編號110206│        │之槍枝，換裝土造金屬槍管│
│    │2261）      │        │而成，擊發功能正常，可供│
│    │            │        │擊發適用子單使用，研判具│
│    │            │        │殺傷力。                │
├──┼──────┼────┼────────────┤
│2   │改造子彈    │7顆（其 │認均係土造子彈，具直徑8.│
│    │            │中2顆因 │9±0.5mm金屬彈頭，採樣2 │
│    │            │鑑定目的│顆試射，均可擊發，認具殺│
│    │            │試射而滅│傷力。                  │
│    │            │失）    │                        │
├──┼──────┼────┼────────────┤
│3   │改造子彈    │3顆     │認均係土造子彈，具直徑7.│
│    │            │        │9 ±0.5mm金屬彈頭，採樣1│
│    │            │        │顆試射，無法擊發，認不具│
│    │            │        │殺傷力。                │
├──┼──────┼────┼────────────┤
│4   │空氣長槍（含│1枝     │認係氣動式槍枝，該槍枝係│
│    │氣瓶1個管制 │        │外接高壓鋼瓶並以其內氣體│
│    │編號：桃警鑑│        │作為發射動力，可發射直徑│
│    │0000000000）│        │約6mm之金屬彈丸，槍長約 │
│    │            │        │117cm、高約19cm，內襯金 │
│    │            │        │屬管，試射情形如理由欄所│
│    │            │        │述，認具殺傷力。        │
├──┼──────┼────┼────────────┤
│5   │鋼珠子彈    │1 包（內│認係直徑約6mm、重量約0.8│
│    │            │有155 顆│8g之金屬彈丸，本身即係彈│
│    │            │）      │珠，非火藥填充，不具有殺│
│    │            │        │傷力。                  │
└──┴──────┴────┴────────────┘
